【裁判字號】    97,訴,234
【裁判日期】    970312
【裁判案由】    毒品危害防制條例
【裁判全文】
臺灣板橋地方法院刑事判決               97年度訴字第234號
公  訴  人  臺灣板橋地方法院檢察署檢察官
被      告  甲○○
上列被告因違反毒品危害防制條例案件，經檢察官提起公訴（96
年度毒偵字第8601號），本院依簡式審判程序判決如下：
    主  文
甲○○施用第一級毒品，累犯，處有期徒刑壹年。扣案之第一級
毒品海洛因拾壹包（合計淨重零點壹柒公克）均沒收銷燬。
    事  實
一、甲○○前因施用毒品案件，經裁定送觀察、勒戒後，認無繼
    續施用毒品之傾向，於執行完畢後釋放，並由臺灣板橋地方
    法院檢察署檢察官以89年度毒偵緝字第847 號、89年度毒偵
    字第4905號為不起訴處分確定。又因施用毒品案件，經裁定
    送觀察、勒戒後，認有繼續施用毒品之傾向，嗣經裁定施以
    強制戒治，已於民國91年6 月7 日期滿執行完畢；該案並由
    檢察官提起公訴，經本院以90年度訴字第817 號判處有期徒
    刑10月確定，已於92年3 月26日縮刑期滿執行完畢。惟於上
    開強制戒治執行完畢後5 年內，復迭因施用毒品案件，先後
    經本院以94年度訴字第176 號判處有期徒刑1 年確定（已於
    95年4 月21日縮刑期滿執行完畢）、以95年度訴字第2717號
    判處有期徒刑1 年2 月確定（嗣經本院以96年度聲減字第23
    9 號裁定減為有期徒刑7 月確定，甫於96年7 月16日縮刑期
    滿執行完畢）。詎其仍不知悔改，基於施用第一級毒品之犯
    意，於96年10月23日下午某時（起訴書略載為96年10月23日
    20時30分許為警採尿前回溯26小時內之某時），在臺北縣三
    重市○○○路130 號旁之木造房舍內，以將第一級毒品海洛
    因置於注射針筒施打手臂靜脈之方法，施用第一級毒品海洛
    因。嗣為警於96年10月23日19時15分許，在上址木造房舍內
    查獲，並扣得第一級毒品海洛因11包（合計淨重0.17公克）
    ，經警採集其尿液檢體送驗結果，呈鴉片類陽性反應，始悉
    上情。
二、案經臺北縣政府警察局新莊分局報請臺灣板橋地方法院檢察
    署檢察官偵查起訴。本院於準備程序進行中，被告就被訴事
    實為有罪之陳述，經告知被告簡式審判程序之旨，並聽取當
    事人意見後，裁定由受命法官獨任進行簡式審判程序。
    理  由
一、上揭事實，業據被告甲○○於本院審理時坦承不諱，並有海
    洛因11包扣案可資佐證，而上開扣案物經送鑑定結果，確係
    第一級毒品海洛因無訛，合計淨重0.17公克，有法務部調查
    局96年11月27日調科壹字第09623080380 號鑑定書1 份可憑
    （見偵卷第47頁）。又被告為警查獲後，經採集其尿液檢體
    送驗結果，呈鴉片類陽性反應，有臺北縣政府警察局新莊分
    局被移送人姓名代碼對照表、臺灣檢驗科技股份有限公司96
    年11月9 日濫用藥物尿液檢驗報告各1 份附卷可稽，足認被
    告之自白與事實相符，而堪採信。
二、按毒品危害防制條例於92年7 月9 日修正公布，自93年1 月
    9 日施行，其中第20條、第23條將施用毒品之刑事處遇程序
    ，區分為「初犯」及「5 年內再犯」、「5 年後再犯」。依
    其立法理由之說明：「初犯」，經觀察、勒戒或強制戒治後
    ，應為不起訴處分或不付審理之裁定；經觀察、勒戒或強制
    戒治執行完畢釋放後，「5 年內再犯」者，因其再犯率甚高
    ，原實施之觀察、勒戒及強制戒治既已無法收其實效，爰依
    法追訴或裁定交付審理。至於經觀察、勒戒或強制戒治執行
    完畢釋放後，「5 年後再犯」者，前所實施之觀察、勒戒或
    強制戒治已足以遮斷其施用毒品之毒癮，為期自新及協助其
    斷除毒癮，仍適用「初犯」規定，先經觀察、勒戒或強制戒
    治之程序。從而依修正後之規定，僅限於「初犯」及「5 年
    後再犯」二種情形，始應先經觀察、勒戒或強制戒治程序。
    倘被告於5 年內已再犯，經依法追訴處罰，縱其第3 次（或
    第3 次以上）再度施用毒品之時間，在初犯經觀察、勒戒或
    強制戒治執行完畢釋放5 年以後，已不合於「5 年後再犯」
    之規定，且因已於「5 年內再犯」，顯見其再犯率甚高，原
    實施觀察、勒戒或強制戒治，已無法收其實效，即應依該條
    例第10條處罰（最高法院95年第7 次刑事庭會議決定參照）
    。查被告有上揭事實欄第一項所示之強制戒治及科刑處罰紀
    錄，有刑案資料查註紀錄表、臺灣高等法院被告前案紀錄表
    可憑。被告於91年6 月7 日強制戒治執行完畢後5 年內，復
    迭因施用毒品案件，先後經本院以94年度訴字第176 號判處
    有期徒刑1 年確定（已於95年4 月21日縮刑期滿執行完畢）
    、以95年度訴字第2717號判處有期徒刑1 年2 月確定（嗣經
    本院以96年度聲減字第239 號裁定減為有期徒刑7 月確定，
    甫於96年7 月16日縮刑期滿執行完畢），故縱被告於本案再
    度施用毒品之時間，係在上開強制戒治執行完畢5 年以後，
    揆諸前揭說明，仍應依毒品危害防制條例第10條規定處罰。
    綜上所述，本案事證明確，被告犯行堪予認定，應依法論科
    。
三、按海洛因係屬毒品危害防制條例第2 條第2 項第1 款所定之
    第一級毒品。是核被告所為，係犯毒品危害防制條例第10條
    第1 項之施用第一級毒品罪。其持有第一級毒品海洛因之低
    度行為，為施用之高度行為所吸收，不另論罪。又被告前因
    施用毒品案件，經本院以90年度訴字第817 號判處有期徒刑
    10月確定，已於92年3 月26日縮刑期滿執行完畢；再因施用
    毒品案件，經本院以94年度訴字第176 號判處有期徒刑1 年
    確定，已於95年4 月21日縮刑期滿執行完畢；又因施用毒品
    案件，經本院以95年度訴字第2717號判處有期徒刑1 年2 月
    確定，嗣經本院以96年度聲減字第239 號裁定減為有期徒刑
    7 月確定，甫於96年7 月16日縮刑期滿執行完畢等情，有臺
    灣高等法院被告前案紀錄表可稽，其於有期徒刑執行完畢後
    ，5 年以內故意再犯本件有期徒刑以上之罪，為累犯，應依
    刑法第47條第1 項加重其刑。爰審酌被告前因施用毒品，迭
    經論罪科刑及執行完畢，仍不知抗拒毒品誘惑，再次漠視法
    令而犯本罪，非但戕害自我身心健康，對於社會風氣、治安
    亦潛有相當危害，兼衡其素行狀況、犯罪之動機、目的、手
    段及犯罪後之態度等一切情狀，量處如主文所示之刑，以示
    懲儆。扣案之海洛因11包（合計淨重0.17公克），為警員於
    被告甫施用毒品後、旋在其施用處所起獲，當時一併查獲之
    犯嫌陳金良、張榮德於偵訊時均供稱被告有出資參與合購，
    難認與本案無涉，均應依毒品危害防制條例第18條第1 項前
    段規定沒收銷燬之。至於本案查獲時，另扣得注射針筒2 支
    、分裝袋1 包，被告否認為其所有之物，既查無證據堪認上
    揭物品係屬被告所有，且非專供施用毒品之物，核無沒收之
    依據，附此敘明。
據上論斷，應依刑事訴訟法第273 條之1 第1 項、第299 條第1
項前段，毒品危害防制條例第10條第1 項、第18條第1 項前段，
刑法第11條前段、第47條第1 項，判決如主文。
本案經檢察官謝岳龍到庭執行職務。
中    華    民    國    97    年    3     月    12    日
                  刑事第十五庭  法  官  朱嘉川
以上正本證明與原本無異。
如不服本判決，應於判決送達後10日內，向本院提出上訴狀。
                                書記官  陳聖儒
中    華    民    國    97    年    3     月    14    日
附錄本案論罪科刑法條全文：
毒品危害防制條例第10條
施用第一級毒品者，處6 月以上5 年以下有期徒刑。
施用第二級毒品者，處3 年以下有期徒刑。


司法院資訊處製作；財團法人民間司法改革基金會備份。
